臺灣臺南地方法院民事判決　　　　　　　100年度婚字第319號
原　　　告　張玉芬
被　　　告　張志華　原住同上
上列當事人間請求離婚等事件，經本院於民國100年11月22日言
詞辯論終結，判決如下：
    主      文
准原告與被告離婚。
訴訟費用新臺幣仟佰元由被告負擔。
    事實及理由
甲、程序方面：
    被告經合法通知，無正當理由，未於言詞辯論期日到場，核
    無民事訴訟法第386條各款所列情形，爰依原告之聲請，由
    其一造辯論而為判決。
乙、實體方面：
一、原告起訴主張：
（一）兩造認識約一個月，並無深厚感情，即因熱戀而於民國98
      年3月23日結婚，未生育子女。婚後，原告發現被告遊手
      好閒，長久無正當工作，尚因侵佔罪遭通緝，但被判無罪
      ，經原告多方打探，始知被告有諸多刑案前科。98年3月
      間，被告表示要去借款新臺幣（下同）18,000元支付會錢
      ，原告於98年3月10日向台新銀行借款2萬元，交給被告19
      ,0 00元，餘1,000元則留用零用金，因被告持續不工作，
      原告不得已又於98年3月31日向台新銀行借貸73,000元作
      為生活開銷，嗣原告分24期於100年3月27日清償完畢。原
      告於98年3月份之台新銀行借款原為17,023元，結識被告
      後，於98年6月12日暴增至79,959元，加上借款，已到信
      用額度15萬元，經濟陷入困境，不得已將1163-UH汽車出
      售，出售所得作為生活開銷，並以分期付款方式購買機車
      代步。
（二）後因被告向原告表示其為職業大貨車司機，駕照被吊銷，
      無法工作，要求原告代為繳納其積欠之交通罰鍰3萬餘元
      ，讓其重新考照，原告為此以保單質借25,000元，加上現
      金5,700元，至嘉義監理站代繳罰鍰，當時被告向原告表
      示其考完駕照後會找工作，幫原告繳納機車分期貸款，要
      求原告將名下之579-ENB機車過戶給被告，惟原告辦理機
      車過戶手續後，被告仍未謀職，甚至將機車向當鋪質借5
      千元，為免流當，原告繳納每月600元利息，被告後來仍
      將機車出售他人，所積欠之機車分期貸款則由原告繼續繳
      納至99年6月22日。
（三）被告依恃其配偶身分，常返家吵鬧，警方因兩造為夫妻關
      係，常以家務事為由拒絕處理，或要兩造好好溝通，致使
      原告不敢居住自有房屋，而將房屋出租他人，另行租屋居
      住。被告索錢未遂即以不尊重或侮辱性言語辱罵原告，對
      原告施以精神上言語暴力、騷擾等不堪同居之虐待，顯係
      民法第1052條第1項第3款所謂不堪同居之虐待。
（四）又被告長期不工作，向原告索錢不遂即加以辱罵，無論原
      告如何規勸，被告均無意找份工作安身立命，可認兩造間
      已有難以維持婚姻之重大事由，原告依民法第1052條第2
      項規定訴請離婚。
（五）爰聲明：請准原告與被告離婚。
二、得心證之理由：
（一）經查，原告主張兩造於98年3月23日結婚，目前婚姻關係
      仍存續中，未生育子女等事實，有原告所提戶籍謄本在卷
      可稽，堪信為真實。
（二）按婚姻乃一男一女之兩性結合，以組織家庭，共同生活為
      目的。故有足以破壞共同生活或難以維持共同生活之情事
      發生，允宜許其離婚以消滅婚姻關係。74年6月3日修正公
      布之民法親屬編，就裁判離婚之原因，為應實際需要，參
      考各國立法例，增設民法第1052條第2項，明定有同條第1
      項以外重大事由，難以維持婚姻者，亦得請求離婚。是對
      於家庭生活之美滿幸福，有妨礙之情形，即得認其與此之
      所謂難以維持婚姻之重大事由相當，最高法院79年度臺上
      字第1040號裁判可資參照。又民法親屬編於74年修正後，
      於第1052條增列第2項離婚事由之概括規定，其目的在使
      夫妻請求裁判離婚之事由較富彈性。是夫妻間發生足使婚
      姻難以維持之重大事由者，雖不符合該條第1項所列各款
      情形，亦無不准依該法條第2項訴請離婚之理。最高法院
      86 年度第2次民事庭會議決議亦可參照。又按夫妻均有民
      法第1052條第1項所定情形之一時，雙方各得向法院請求
      離婚，不能以請求之一方亦有判決離婚原因，即謂其不得
      訴請離婚；同條第2項但書規定難以維持婚姻之重大事由
      應由夫妻之一方負責者，僅他方得請求離婚，係為公允而
      設，故難以維持婚姻之重大事由，夫妻雙方均須負責時，
      應比較衡量雙方之有責程度，僅責任較輕之一方，得向責
      任較重之他方請求離婚，有責程度相同時，雙方均得請求
      離婚，始符公平，最高法院90年臺上字第2215號裁判亦可
      資參照。
   1、經查，原告主張其婚後受被告不堪同居之虐待云云，固舉
      證人即原告姐姐張安淇到庭證稱：「98年…因為兩造吵架
      ，我們才知道兩造的狀況，我和我父親到臺南找原告，我
      們有看到兩造家中的家具打的亂七八糟，因為被告有喝酒
      ，兩造吵鬧，被告把家中的家具打亂，原告會害怕，所以
      我們把原告帶回屏東，那天被告有喝酒，我們看到被告躺
      在家中，我們有報警，警察有來拍照，但我們沒有提告，
      被告看到我們來就走掉，當天兩造有拉扯，我們擔心被告
      有什麼舉動，所以我們才叫警察來，後來我們把原告帶回
      ，後來被告一直打電話給原告，原告有回去與被告同住，
      但兩造又一直有爭吵，98年或99年因為兩造爭吵又發生拉
      扯，我們又把原告帶回來跟我同住，後來原告有到臺南工
      作，警察有到我家，警察說要找被告，我問警察何事，警
      察說有事情要找被告。我們第二次接回原告後，被告有一
      次打電話來，是我父親接的，被告講話口氣不好，口出穢
      言，被告打電話是要找原告，後來就掛電話了，之後我就
      沒有接到被告的電話了。原告後來也找不到被告，不知道
      被告的行蹤，一直到現在原告也找不到被告。原告第二次
      還沒有來跟我同住前，因為兩造經濟上有問題，所以原告
      有向我借錢，我有匯款給原告，原告之前有以分期付款的
      方式購買機車，後來過戶到被告名下，被告也把機車賣了
      」等語（見本院100年10月18日言詞辯論筆錄），並提出
      台新銀行信用卡帳單（見證二）、汽車買賣合約書（見證
      三）、南山人壽保險股份有限公司保單借款明細表（見證
      四）、交通部公路總局高雄監理所屏東監理站函（見證五
      ）、存摺影本（見證六）為證，惟依前開證人之證詞，僅
      足以證明兩造於98年間同住時，被告曾於兩造爭執中打亂
      家具，或與原告發生拉扯，惟原告究有無受到傷害、其傷
      勢之嚴重程度為何、及被告有無以言詞辱罵原告等節，均
      未能詳加證述，則原告是否已因被告之行為致達不堪同居
      之虐待程度，尚難逕依前開證人之證詞而為有利於原告之
      認定。至於原告所提前開帳單、保單借款明細、函文、存
      摺等資料，亦與原告是否受有被告不堪同居虐待之認定無
      涉，原告既未另舉證以實其說，則其依民法第1052條第1
      項第3款訴請離婚，為無理由。
   2、惟核諸兩造婚後未幾即因生活細故、經濟等問題而時生爭
      執，98年11月間又因爭吵再次分居後，被告已長期未與原
      告聯繫，原告亦無從知悉被告行蹤，兩造分居迄今已逾2
      年，既如前述，實與結婚之目的，在營夫妻共同永久生活
      為目的之本質有違，應堪認兩造婚姻之誠摯、互相扶持基
      礎已嚴重動搖或流失殆盡，而有足以破壞共同生活或難以
      維持共同生活之情事發生，且此事由，係肇因於兩造婚姻
      長期失和，亦難認應由原告負較重之責任，是以，原告依
      民法第1052條第2項訴請離婚，應予准許。
三、訴訟費用負擔之依據：民事訴訟法第78條、第87條第1項。
中    華    民    國   100    年    12    月    6     日
                  家事法庭法  官  林育幟
以上正本係照原本作成
如對本判決上訴，須於判決送達後20日內向本院提出上訴狀。如
委任律師提起上訴者，應一併繳納上訴審裁判費。
中    華    民    國   100    年    12    月    6     日
                          書記官   陳世明